臺灣高等法院臺中分院交通事件裁定　　100年度交抗字第681號
抗　告　人
即受處分人　鄭艮宏
上列抗告人因違反道路交通管理處罰條例聲明異議案件，不服臺
灣臺中地方法院中華民國100年7月11日所為裁定（100年度交聲
字第1592號），提起抗告，本院裁定如下：
    主  文
原裁定撤銷，發回臺灣臺中地方法院。
    理  由
一、抗告人即受處分人鄭艮宏（以下稱抗告人）抗告意旨略以：
  (一)員警於原審開庭所提示之照片是楊梅中山北路（抗告狀誤載
    為中山路）與下交流道閘道出口（抗告狀誤載為北上入口）
    之路口，惟本件員警所開立之舉發違反道路交通管理事件通
    知單上之違規地點是中山路與裕成路口，顯然有誤。且若如
    同員警所提供之照片係於該路口違規，以我車總長約60公尺
    計算，至少需要約300公尺以上之距離始有可能停下，而員
    警自上開照片所拍攝之路口定點起步至高速公路橋下之攔停
    地點之距離約180公尺來看，顯係無法將我車攔下。
  (二)抗告人於民國100年4月22日10時55分許，駕車行經楊梅中山
    北路（抗告狀誤載為中山路）與裕成路口時，號誌燈係由綠
    燈變黃燈，而抗告人於行駛中線車道通過該路口後，看後照
    鏡發現左後方有員警欲攔下其車，始慢慢滑行至高速公路橋
    下停止，員警便告知有闖紅燈之情事，惟抗告人立即抗辯當
    時是綠燈變黃燈時通過，且雖有碰觸員警之手，但並非係向
    員警求情。再者，抗告人於行經員警上開照片所示之路口時
    亦是綠燈通過，並無員警所稱其停在機車停車處內及有目擊
    者。且若員警能提出其行經中山北路（抗告狀誤載為中山路
    ），而尚未到達裕成路口之畫面，以證明員警之機車確實一
    直在抗告人之前方行駛，抗告人願意接受法律制裁，若非如
    此，即是員警捏造事實違法取締，爰提起本件抗告，請求撤
    銷原裁定，更為適當之裁定等語。
二、原處分機關略以：抗告人駕駛車號KO-456號營業貨櫃曳引車
    ，於100年4月22日10時55分許，在中山北路與裕成路口處，
    因「闖紅燈」違規，為桃園縣政府警察局楊梅分局草湳派出
    所員警以桃警局交字第DB0000000號舉發違反道路交通管理
    事件通知單當場舉發。嗣原處分機關於100年5月30日以裁監
    稽違字第裁61-DB0000000號裁決書，依違反道路交通管理處
    罰條例第53條第1項、第63條第1項第3款 (裁決書漏裁第3款
    )規定，裁處罰鍰新臺幣（下同）3,600元，並記違規點數3
    點等語。
三、抗告人原聲明異議意旨略以：伊於上開時間，駕駛前揭車輛
    ，行經楊梅中山北路與裕成路口時，燈號顯示為綠燈變黃燈
    ，當時警員騎乘摩托車從後方追來將伊攔下，告知伊闖紅燈
    。伊回答：其通過路口時，燈號顯示為綠燈變黃燈，並非紅
    燈。伊因駕駛聯結車運送汽車，車身較長，是否為警員自伊
    後方的視覺認知有誤。警員請伊提出駕照行照，說明要盤查
    、勸告，未料卻開立本件罰單。當下事實完全與闖紅燈不符
    ，故伊拒簽違規紅單。警員應提出證據或調閱路口監視器證
    明本件違規事實，爰此聲明異議等語。
四、原裁定略以：抗告人固不否認有於上開時、地，駕車行經前
    開違規地點，惟矢口否認有何闖紅燈之違規，並以前情置辯
    。惟經原審法院傳喚證人即當天執勤之員警羅文輝於原審法
    院具結證稱，伊確於100年4月22日上午10時55分於楊梅中山
    北路與裕成路口盤查一部KO-456號聯結車，因為當時伊是執
    行十點到十二點小區巡邏，伊當時是騎乘警用機車，剛好於
    裕成路口等紅綠燈，伊機車停在裕成路與中山路口，當時伊
    機車行駛方向是行駛在中山路，當時伊就停在今日照片所示
    照片機車格之位置內，該部聯結車就從伊右側的慢車道行駛
    過去，且當時路口號誌是紅燈，因為伊機車停放在該處等紅
    燈，所以伊可確定該聯結車是闖紅燈，而且伊旁邊也有停著
    一些騎乘機車的騎士，他們都跟伊說，那部聯結車闖紅燈開
    的很快很危險，伊當時是執行公務穿著制服，伊就過去攔下
    該部聯結車，剛好於高速公路橋下攔下該部聯結車。而且伊
    當時攔下抗告人時，抗告人還跟伊說，他的開的太快，無法
    即時停下車來。當時伊還告訴抗告人，要依法舉發，抗告人
    還抓住伊的手，要伊不要取締等語明確（見原審法院100年6
    月20日訊問筆錄），並庭呈桃園縣政府警察局楊梅分局草湳
    派出所23人勤務分配表1份及違規現場照片2幀，而於前開照
    片標繪違規當時機車停放位置及路肩之空位。復有桃園縣政
    府警察局舉發違反道路交通管理事件通知單1紙在卷可資佐
    證。又原審法院審酌本件違規行為發生時，證人羅文輝係騎
    乘警用機車於裕成路口停等紅燈，而抗告人駕駛前開營業貨
    櫃曳引車於該路口號誌顯示為紅燈時，自證人羅文輝之右側
    慢車道直行闖越該路口，則依證人當時目睹違規之地點係在
    與抗告人同向車道路口，而證人已在路口停等紅燈，當能全
    程目睹該路口車輛往來及燈號變換情形，且證人旁邊亦有其
    他機車在停止線後方停等紅燈，方見抗告人從後方駛出，闖
    越路口，自無因抗告人所駕車輛之車身長度而阻檔其視線而
    有誤判、誤認闖紅燈之可能。此外，參以證人羅文輝乃依法
    執勤之警員，與抗告人素昧平生，彼此並無仇恨嫌隙，針對
    執行勤務過程中偶然發生之交通違規情事，衡情，證人應無
    甘冒偽證刑責而故意設詞誣陷抗告人之必要；再佐以其證詞
    內容前後一貫，且無瑕疵可指，甚能特別指明抗告人於攔停
    後當場欲制止證人取締之相關舉止。基此，審諸證人為抗告
    人前開違規行為之目擊證人，因其到庭所陳述之經過並無違
    反經驗或論理法則之情形，且依本件卷存證據資料，亦無任
    何積極證據足以證明證人所述虛偽，復無足可顯信證人陳述
    不可採之品行證據或前科證據存在，自不得僅因證人為
    本件開單告發之員警，即否認其在訴訟上所具有之證人資格
    。據此，本件抗告人並未就執勤警員之舉發有誤，提出明確
    事證以供調查，且核無任何其他相關證據，足資證明執勤警
    員確有捏造事實違法取締之情事，又如前述，證人就本件違
    規事實之相關證述內容，經核亦難認有何虛構捏造之處，故
    證人本其維護交通秩序及行車安全等職責所為之本件交通違
    規舉發，自應予以採信。因認抗告人駕駛上開營業曳引車，
    於前揭時、地，有駕車行經有燈光號誌管制之交岔路口闖紅
    燈違規之事實，堪以認定，應依法裁罰，而駁回抗告人之聲
    明異議等語，固非無見。
五、本院查：
  (一)按法院受理交通事件，準用刑事訴訟法之規定，道路交通管
    理處罰條例第89條前段定有明文，是最高法院76年臺上字第
    4986號判例「認定犯罪事實所憑之證據，雖不以直接證據為
    限，間接證據亦包括在內，然而無論直接證據或間接證據，
    其為訴訟上之證明，須於通常一般之人均不致有所懷疑，而
    得確信其為真實之程度者，始得據為有罪之認定，倘其證明
    尚未達到此一程度，而有合理之懷疑存在而無從使事實審法
    院得有罪之確信時，即應由法院為諭知被告無罪之判決」，
    所揭示刑事訴訟法上法院認定事實之最重要原則之一，即認
    定被告有罪，就該有罪事實不能有任何之合理懷疑存在之原
    則於法院審理行為人違反道路交通管理處罰條例案件時，當
    有其適用。易言之，法院於審理行為人違反道路交通管理處
    罰條例案件，當踐行完畢調查證據之程序後，為事實之認定
    時，如就原處分機關所認定之行為人違規之事實仍有合理之
    訴訟上懷疑，此際即應依訴訟上之待證事實「罪證有疑，利
    於被告」之證據法則，作對受處分人有利之認定。
  (二)原裁定認抗告人確有本件違規行為，無非係以證人即舉發員
    警於原審證述之內容及相片所為之指認為據。惟經本院依職
    權列印自google地圖網站上關於桃園縣楊梅市○○○○○路
    與裕成路口」之景象照片，與本件員警於原審法院所庭呈兩
    張取締地點之「中山北路與裕成路口」照片中之景象相互比
    對結果，兩者明顯不相符。經參照本院另依職權列印自goog
    le地圖網站上之「中山北路與下交流道閘道出口之路口」之
    景象照片，其結果確如本件抗告意旨所載：於原審開庭所提
    示之照片是「楊梅中山北路與下交流道閘道出口之路口」等
    情，是足認本件員警於原審所庭呈之兩張照片之取景，顯非
    舉發通知單上所載抗告人闖紅燈之「中山北路與裕成路口」
    之景象，原審就此未予查明，容有未盡調查之處。
  (三)又依證人即現場舉發之值勤員警羅文輝於原審審理時到庭結
    證稱：「…我當時是騎乘警用機車，剛好於裕成路口等紅綠
    燈，我機車停在裕成路與中山路口，當時我機車行駛方向是
    行駛在中山路，當時我就停在今日照片所示照片機車格之位
    置內，該部聯結車就從我右側的慢車道行駛過去，且當時路
    口號誌是紅燈，因為我機車停放在該處等紅燈，所以我可以
    確定該聯結車是闖紅燈…」等語，惟其後經抗告人當庭質以
    ：「當時機車如果停放在機車格位置，我如何可以行駛聯結
    車從右側行駛過去？」，證人則又稱：「當庭於今日庭呈之
    照片上繪出機車停放位置及路肩之空位…」等語（見原審卷
    第18頁背面），可見員警之所指抗告人當時闖紅燈違規經過
    之證言均係以非舉發通知單上所載之違規路口（即中山北路
    與下交流道閘道出口之路口）相片為佐。因此究竟員警於舉
    發通知單上所載抗告人闖紅燈之路口，究係在「中山北路與
    裕成路口」？抑或係在「中山北路與下交流道閘道出口之路
    口」？依原審之調查均尚有不明，無從據以判斷真相為何，
    本院亦無從據以審酌原審之認定是否妥當無訛。
  (三)另據證人羅文輝於原審證稱：當時伊機車行駛方向是行駛在
    中山路，當時伊就停在今日照片所示照片機車停等格之位置
    內，該部聯結車就從伊右側的慢車道行駛過去，且當時路口
    號誌是紅燈，因為伊機車停放在該處等紅燈，所以伊可確定
    該聯結車是闖紅燈，而且伊旁邊也有停著一些騎乘機車的騎
    士，他們都跟伊說，那部聯結車闖紅燈開的很快很危險，伊
    當時是執行公務穿著制服，伊就過去攔下該部聯結車」等語
    ，顯見於事發時，並非僅有證人所騎機車一部在機車停等格
    停等，其旁邊尚有「一些」機車騎士在機車停等格停等，以
    之對照證人於原審庭呈兩張照片上所繪製當日機車停等格之
    位置觀之，當時多部機車停在機車停車格左方共佔中間及右
    側慢車道之左半部，因此右側之慢車道僅空出約半個車道之
    寬度，衡情一般小貨車在上述機車停車格僅剩右側約半個車
    道之情形下，能否可以順利從右側快速行駛通過而闖越紅燈
    ，已尚屬難以確定，更遑論抗告人所駕駛之車輛係大型營業
    貨櫃曳引車，是否有可能以如此短窄的距離行駛，而從員警
    的機車右側旁衝出闖紅燈通過？不無疑問，亦有待查明。
  (四)是原審裁定既有上開瑕疵及尚待究明之處，抗告意旨指摘原
    裁定不當，為有理由，基於維護抗告人及原處分機關之審級
    利益，自應由本院將原裁定撤銷，發回原審法院更為妥適之
    裁定。
六、據上論斷，應依道路交通事件處理辦法第25條、刑事訴訟法
    第413條前段，裁定如主文。
中    華    民    國     100    年    8    月    25   日
            刑事第五庭  審判長法  官  趙  春  碧
                              法  官  林  宜  民
                              法  官  賴  恭  利
上列正本證明與原本無異。
不得再抗告。
                              書記官  林  育  萱
中    華    民    國     100    年    8    月    25   日